【裁判字號】    97,聲判,86
【裁判日期】    980630
【裁判案由】    聲請交付審判
【裁判全文】
臺灣士林地方法院刑事裁定              97年度聲判字第86號
聲  請  人  丁○○
                        6樓
            乙○○
上二人共同
代  理  人  鐘耀盛律師
被      告  甲○○
                        6樓
            丙○○
                        2 樓.
上列聲請人因告訴被告二人涉嫌妨害自由、毀損等案件，不服臺
灣高等法院檢察署97年度上聲議字第5542號駁回再議之處分（原
不起訴處分案號：臺灣士林地方法院檢察署96年度偵字第12093
號），聲請交付審判，本院裁定如下：
    主  文
聲請駁回。
    理  由
壹、本件聲請交付審判意旨詳如附件。
貳、按告訴人不服上級法院檢察署檢察長或檢察總長認再議為無
    理由而駁回之處分者，得於接受處分書後10日內委任律師提
    出理由狀，向該管第一審法院聲請交付審判，刑事訴訟法第
    258 條之1 第1 項定有明文。查本件聲請人即告訴人以被告
    二人涉犯妨害自由及毀損罪嫌，向臺灣士林地方法院檢察署
    檢察官提出告訴，經該署檢察官偵查後，於民國（下同）97
    年8 月23日以96年度偵字第12093 號為不起訴處分，聲請人
    不服聲請再議，經臺灣高等法院檢察署檢察長認原不起訴處
    分並無不當，聲請人之再議無理由，於97年10月15日以97年
    度上聲議字第5542號處分書駁回再議之聲請，聲請人於同年
    10月20日收受處分書後，並於收受送達後之10日內委任律師
    向本院聲請交付審判，此有前開處分書、送達證書及交付審
    判聲請狀附卷可稽。因認本件聲請交付審判於程序上已符合
    規定，合先敘明。
參、次按法院認為交付審判之聲請不合法或無理由者，應駁回之
    ，刑事訴訟法第258 條之3 第2 項前段定有明文。又法院於
    審查交付審判之聲請有無理由時，除認為聲請人所指摘不利
    被告之事證未經檢察機關詳為調查或斟酌，或不起訴處分書
    所載理由違背經驗法則、論理法則或其他證據法則，否則，
    不宜率予交付審判，法院辦理刑事訴訟案件應行注意事項第
    134 條可資參照。復按法院於審理交付審判之聲請有無理由
    時，其調查證據範圍，應以偵查中曾顯現之證據為限，不可
    就聲請人新提出之證據再為調查，亦不可蒐集偵查卷以外之
    證據，又除認為聲請人所指摘不利於被告之事證未經檢察機
    關詳為調查或斟酌，或不起訴處分書所載理由違背經驗法則
    、論理法則或其他證據法則，否則，不宜率予交付審判（法
    院辦理刑事訴訟案件應行注意事項第118 點及臺灣高等法院
    91年第1 次刑事庭庭長法律問題研究會議結論參照）。此乃
    刑事訴訟法第258 條之1 規定聲請人得向法院聲請交付審判
    ，係新增對於「檢察官不起訴或緩起訴裁量權」制衡之一種
    外部監督機制，法院僅就檢察官所為不起訴或緩起訴之處分
    是否正確加以審查，以防止檢察機關濫權，依此立法精神，
    同法第258 條之3 第3 項規定法院審查聲請交付審判案件時
    「得為必要之調查」，其調查證據之範圍，自應以偵查中曾
    顯現之證據為限；又為避免與刑事訴訟法第260 條之再行起
    訴規定混淆不清，故法院對於聲請交付審判案件之審查，應
    限於檢察官不起訴處分是否違法。故如檢察官係依據刑事訴
    訟法第252 條規定予以不起訴處分者，應審查該處分是否符
    合該條各款之規定；若係依據同法第253 條規定為不起訴處
    分者，則應審查該處分是否有裁量逾越或裁量濫用之情形。
    至於檢察官據以不起訴處分之「基礎事實」，則非法院應行
    介入審查之對象，蓋法院裁定交付審判之前提，乃該案件已
    經跨越起訴門檻，亦即符合刑事訴訟法第251 條第1 項規定
    「足認被告有犯罪嫌疑」檢察官應提起公訴之情形，縱或法
    院對於檢察官所認定之事實有不同判斷，惟該案件必須繼續
    偵查始能判斷應否起訴者，法院仍應依據刑事訴訟法第258
    條之3 第2 項前段，以聲請無理由裁定駁回。次按聲請人之
    告訴，係以使被告受刑事訴追為目的，是其陳述是否與事實
    相符，仍應調查其他證據以資審認（最高法院52年臺上字第
    1300號判例意旨亦可參照）。
肆、經查：
一、聲請人告訴被告丙○○毀損部分
  (一)聲請人於96年1 月19日具狀以被告丙○○於95年12月22日晚
    間8 時許，在臺北市○○區○○街72巷109 號地下停車場，
    手持不明重物重擊聲請人乙○○之夫即聲請人丁○○所駕駛
    之9118-EA 號自小客車（下簡稱系爭車輛）引擎蓋，造成引
    擎蓋鈑漆脫落及板金凹陷等損壞，對被告丙○○提起毀損告
    訴，然聲請人所提出之損壞照片6 幀（他字卷第8 至10頁）
    ，係於95年12月31日中午12時39分所拍攝，照片畫面僅有引
    擎蓋座前方位置略有凹陷狀，而該損壞狀態距離聲請人所稱
    之毀損時間即95年12月22日晚間8 時所為，已有9 日之久，
    是否確為聲請人所稱由被告丙○○於前揭時間所為，已有疑
    問。
  (二)復據聲請人所提出之常發汽車有限公司96年2 月8 日所開立
    之估價單（他字卷第35頁）以證明系爭車輛之左前門及引擎
    蓋有板金、烤漆之情，然觀之前開估價單之開立時間為96年
    2 月8 日，距離聲請人所訴之毀損時間更達月餘，又參以聲
    請人提出系爭車輛板金、烤漆照片6 張（他字卷第84至86頁
    ）之拍攝時間係在不詳年月10日上午11時26分許所為，且聲
    請人所稱系爭車輛之毀損位置，又較提出告訴狀時增加了「
    左前門」位置，且「左前門」之受損狀況明顯較「引擎蓋」
    之凹陷之範圍、程度嚴重，衡之聲請人所有之系爭車輛若有
    受被告丙○○持不明重物重擊之情，在重擊結束後，車輛受
    損狀況已然存在，聲請人理應會於受損之翌日或數日內，詳
    細檢查及拍照存證，當可立即知悉實際受損情況，焉有96年
    1 月19日具狀告訴時及偵查過程中所述系爭車輛之受損狀況
    會有遞增之可能，實有違常情。況佐以臺灣士林地方法院檢
    察署檢察事務官向證人即常發公司負責人林志中電話詢問結
    果，證人亦表示聲請人係在96年農曆年前將系爭車輛開來估
    價，至於先前聲請人是否有將車子開來估價，已無印象等語
    （他字卷第91頁），益證聲請人確係於96年2 月8 日即農曆
    95年12月21日甫將系爭車輛委託常發公司進行估價無訛，與
    聲請人於偵查中供稱於95年12月23日即前往估價，因估價單
    遺失，甫於96年2 月8 日請求補開一節有所不符，而難採信
    ，是以，系爭車輛之受損狀態是否如聲請人所訴是被告丙○○於95年12月22日晚間8 時所為顯然成疑。
  (三)又參以聲請人所提出之臺北市○○區○○街72巷109 號地下
    停車場，95年12月22日晚間7 時57分30秒起至同日晚間8時
    01分59秒之錄影翻拍照片所示，被告丙○○係徒手進入地下
    停車場，過程中亦無自他處取得任何物品在手中之情，反而
    係聲請人有自車內取出類似柺杖之金屬長杖，因此，被告丙○○應無如聲請人所訴有以「不明重物」重擊系爭車輛之情
    。
  (四)雖被告丙○○不否認有徒手拍打系爭車輛之引擎蓋，並與聲
    請人所提出之95年12月22日晚間8 時0 分53秒、1 分6 秒時
    翻拍照片所示被告丙○○（身穿白色衣服者，他字卷第6 至
    7 頁）有狀似彎身以手拍擊引擎蓋之畫面相符，然依翻拍照
    片之畫面所示，被告丙○○係站立於系爭車輛左前輪處之位
    置，並非立於系爭車輛前方，依該站立點、彎身之距離、掌
    擊之施力點，應不可能拍擊到聲請人所指引擎蓋之受損處，
    因該受損處係位於系爭車輛前方排氣孔及左前大燈中間上緣
    處，亦屬引擎蓋之下緣處，略在邊緣及引擎蓋摺線內凹處，
    縱被告丙○○有以手拍擊引擎蓋，亦無使該處凹陷受損之可
    能。倘如聲請人所訴被告丙○○係於95年12月22日晚間8 時
    ０分54秒許有站立在系爭車輛引擎蓋前方以手拍擊引擎蓋一
    節屬實，然參以證人即在場人宋學錫證述：被告丙○○有拍
    了2 、3 下，力道也不大，所以沒有造成引擎蓋凹陷，而且
    丙○○有沒有去拿東西砸丁○○車子的側門，被告2 人只是
    站在丁○○旁邊跟他爭執，並未用雙手抓住他，不讓他走等
    語，亦無可能致系爭車輛引擎蓋、左前門受損之可能，雖聲
    請人一再主張證人宋學錫不在場，惟佐以被告丙○○提出之
    全程錄影翻拍照片所示，證人宋學錫於95年12月22日晚間7
    時58分43秒即出現在該處（身穿淡色褲子九分褲者），而非
    聲請人所稱於晚間7 時58分58秒甫進入停車場，因此，證人
    宋學錫於聲請人所指被告丙○○拍擊引擎蓋之時間，均全程
    在場，聲請人容有誤認而難採信。
  (五)再依全程錄影翻拍照片所示，過程中被告丙○○雖有至系爭
    車輛左前門處，但並未見有任何敲擊左前門板之姿勢及動作
    ，復參以證人宋學錫前開證述，因此，聲請人所指被告丙○○有敲擊系爭車輛左前門板一節，尚難遽採。
  (六)至聲請人於97年3 月5 日偵查中又稱被告丙○○於1 樓時，
    有拿不詳之物品砸系爭車輛，造成前面引擎蓋無法密合一節
    ，除與96年1 月19日具狀告訴時所稱之毀損時間、地點、受
    損情形迥異外，聲請人亦未就系爭車輛引擎蓋無法密合一情
    提出任何佐證，是以，亦難以證明有其所訴之情節存在。
  (七)況輔以被告所提出之全程錄影翻拍照片顯示員警於95年12月
    22日晚間8 時17分6 秒抵達現場，以及臺北市政府警察局內
    湖分局提出之95年12月22日員警工作紀錄簿載有「四、康樂
    街72巷17弄105 號糾紛，係丙○○（年籍）、丁○○（年籍
    ），雙方因住戶管理費未繳起爭執，經協調後，顧民願於本
    月25日前繳清管理費，達成協議」等語，可徵員警抵達現場
    後，聲請人即與被告丙○○就管理費繳納一節達成協議，聲
    請人並未就系爭車輛有何毀損之情，向員警反應，益證被告
    丙○○應無毀損系爭車輛左前門及引擎蓋，致左前門及引擎
    蓋凹陷等情。
二、聲請人告訴被告丙○○、甲○○妨害自由部分
  (一)查聲請人丁○○居住使用臺北市○○區○○街72巷109 號6
    樓，卻積欠95年3 月起之管理費，幾經其住處所屬之東湖小
    雅管理委員會催繳，此有管理費催繳單在卷可按（他字卷第
    67至68頁），95年12月22日晚間東湖小雅95年度第2 次住戶
    大會中亦達成需持續對聲請人丁○○催繳管理費一事，此有
    大會紀錄及出席簽到紙本在卷可稽（他字卷第72至73頁），
    在住戶大會中，擔任主任委員之被告甲○○、住戶即被告丙○○均要求聲請人丁○○應繳納管理費，引起聲請人丁○○
    不悅，即當場表示拒絕繳納，聲請人丁○○甚而公然對被告
    丙○○出口「幹」等侮辱文字，旋欲駕車離開現場等情，有
    聲請人97年11月17日刑事交付審判補充理由狀第3 頁之記載
    可參，並有被告甲○○、丙○○供述及證人宋學錫、黃聖雄
    證述明確，堪信為真實。
  (二)被告丙○○因聲請人丁○○拒絕繳納管理費及公然出言侮辱
    後，欲上前與聲請人丁○○理論並請其道歉，被告甲○○則
    趨步上前勸阻兩人間之衝突，此觀諸被告提出之全程錄影翻
    拍照片，被告丙○○、甲○○及聲請人丁○○於95年12月22
    日晚間7 時57分38秒出現畫面中，聲請人丁○○走在最前方
    ，被告丙○○緊跟在後，兩人不時有對峙、爭執狀，被告甲○○也隨後步入停車場，聲請人丁○○與被告丙○○面對面
    口頭爭執至同日晚間7 時57分51秒許，聲請人丁○○轉身前
    去停車位取車，被告丙○○則先停留原地後趨前跟近，聲請
    人丁○○約莫晚間7 時58分6 秒進入車內駕駛座，被告丙○○則站立在停車位前方，被告甲○○則站立距離被告丙○○
    有數步之遠，11秒時又有其他住戶步入停車場與被告2 人討
    論，並未靠近聲請人丁○○車輛，在晚間7 時58分19秒許，
    聲請人丁○○駕駛車輛移出庭車位，被告2 人及另名住戶均
    站立在側，並無任何阻擋聲請人丁○○駕車離去之狀態，直
    到晚間7 時58分33秒許，被告丙○○再站立在聲請人丁○○
    之車子前方並雙手抱胸，晚間7 時58分39秒許聲請人丁○○
    再度下車與被告丙○○爭執，晚間7 時58分54秒許被告甲○○及另名住戶方走近被告丙○○與聲請人丁○○勸阻，之後
    不斷有其他住戶加入勸阻，或站立在旁觀看，證人即管理員
    黃聖雄之右側身體於晚間7 時59分1 秒出現在畫面左邊，聲
    請人丁○○於晚間7 時59分7 秒許進入車內，被告2 人及其
    他住戶均站立在車門旁，並無任何阻擋聲請人丁○○離去之
    態樣，之後聲請人丁○○於晚間7 時59分19秒又下車往後車
    廂方向，59分22秒許開啟後車廂，59分45秒關閉後車廂，被
    告丙○○又步往後車廂處與聲請人丁○○繼續爭執，被告甲○○與其他住戶則分散於後車廂、左前車門處，並未對聲請
    人之身體、車輛有任何阻礙，聲請人丁○○於晚間8 時0 分
    30 秒 許再次進入駕駛座，被告丙○○仍持續以手勢與聲請
    人丁○○爭執，聲請人丁○○於8 時0 分37秒再度下車與被
    告丙○○面對面爭執，被告甲○○則站立在距離被告丙○○
    一步遠之距離觀看或勸阻，8 時1 分9 秒許聲請人丁○○步
    往後座車門並開啟車門入內，此時被告丙○○已被其他住戶
    阻隔帶離，其他住戶也閃避一旁，聲請人丁○○仍未離去，
    持續在駕駛座車門旁，隔著車輛與其他住戶比劃手勢及爭執
    ，8 時1 分28秒聲請人丁○○更走向其他住戶站立處持續發
    言，8 時1 分43秒時住戶人群逐漸散去，只餘證人黃聖雄在
    旁，聲請人丁○○於8 時1 分51秒時又走入車內取出類似柺
    杖之長杖物後，又步向站立在旁之證人黃聖雄處，過程中聲
    請人丁○○並無任何杵柺杖狀或藉柺杖步行狀，嗣於8 時1
    分59 秒 轉身步入駕駛座方向等情，此有翻拍錄影照片可稽
    ，可證被告丙○○因聲請人丁○○拒絕繳納管理費及出言侮
    辱後，而與聲請人丁○○在地下一樓停車場爭執過程之期間
    不過3 分31秒許，過程中聲請人丁○○猶能自由將車輛移出
    停車位，自由上、下車及取物，甚而於被告丙○○等人離去
    後，仍自行停留在停車場內持續出言爭執，顯見被告2 人應
    無妨害聲請人丁○○自由之犯意，亦無以非法手段、方式妨
    礙聲請人丁○○之行動自由，更無以任何強暴、脅迫方式強
    制聲請人丁○○之情。
  (三)況因聲請人丁○○涉嫌公然侮辱及拒繳管理費之糾紛，業經
    住戶報警處理，此觀之95年12月22日下午8 時17分6 秒之錄
    影翻拍照片，員警有出現在畫面中，並有前揭臺北市政府警
    察局內湖分局提出之95年12月22日員警工作紀錄簿在卷可憑
    ，再由前揭地下停車場之爭執過程中，雙方顯然未有停止爭
    執或者達成和解等情，因而，聲請人丁○○自地下停車場至
    一樓處，被告等人或其他住戶要求其暫時留下等候員警前來
    處理糾紛，亦無任何逾越社會相當性及防衛自身名譽之必要
    性，益徵被告2 人無任何妨害聲請人丁○○行動自由之犯意
    至為灼然。
三、綜上所述，依偵查卷內所附已盡調查之證據交互參照，原臺
    灣士林地方法院檢察署檢察官之不起訴處分及臺灣高等法院
    檢察署檢察長之處分所憑認定之理由，並無任何違背經驗、
    論理法則之處，亦無不當之處，從而，本件聲請人聲請交付
    審判為無理由，應予駁回。
四、依刑事訴訟法第258 條之3 第2 項前段，裁定如主文。
中    華    民    國    98    年    6     月    30    日
                  刑事第三庭審判長法  官  杜惠錦
                                  法  官  梁哲瑋
                                  法  官  黃欣怡
以上正本證明與原本無異。
本裁定不得抗告。
                                  書記官  陳慧玲
中    華    民    國    98    年    7     月    1     日


司法院資訊處製作；財團法人民間司法改革基金會備份。
